【裁判字號】    98,易,3710
【裁判日期】    981202
【裁判案由】    詐欺
【裁判全文】
臺灣臺中地方法院刑事判決          98年度易字第3710號
公  訴  人  臺灣臺中地方法院檢察署檢察官
被      告  甲○○
                    國民
上列被告因詐欺案件，經檢察官提起公訴（98年度偵字第12404
號），被告於準備程序中就被訴事實為有罪之陳述，經告以簡式
審判之旨，並聽取意見後，本院合議庭裁定由受命法官依法獨任
進行簡式審判程序判決如下：
    主  文
甲○○幫助意圖為自己不法之所有，以詐術使人將本人之物交付
，處有期徒刑貳月，如易科罰金，以新臺幣壹仟元折算壹日。
    事  實
一、甲○○雖可預見將自己之金融機構帳戶存摺、提款卡（含密
    碼）、印章，交予他人使用，可能因此供不法詐騙份子利用
    以詐術使他人將款項匯入後，再予提領運用，並可能因而幫
    助他人從事詐欺犯罪，竟因缺錢，仍基於幫助他人犯罪之未
    必故意。甲○○於民國（下同）98年2月26日晚上19時許在
    台中縣新社鄉中興嶺附近之7─11便利商店前，以新台幣（
    下同）2000元之代價將其向中華郵政股份有限公司新社郵局
    所申辦帳號00000000000000號帳戶之存摺、提款卡（含密碼
    ），販賣交付給其在雅虎網站首頁聊天室內看到廣告之姓名
    、年籍均不詳之年約20餘歲之成年男子之詐騙集團成員使用
    。該詐騙集團成員取得上開存摺等物後，即意圖為自己不法
    之所有，於98年2月27日上午9時許，打電話給民眾乙○○，
    偽稱彼等為法務部執行署人員李子奇，佯稱乙○○之證件被
    冒用，恐影響乙○○之財產，要乙○○將帳戶內之存款提領
    ，存入保護帳戶，使乙○○陷於錯誤，依指示領出存款14萬
    元存至前述甲○○所提供之帳戶，旋遭提領。
二、案經臺中縣警察局東勢分局報請臺灣臺中地方法院檢察署檢
    察官偵查起訴。
    理  由
一、按除被告所犯為死刑、無期徒刑、最輕本刑為三年以上有期
    徒刑之罪或高等法院管轄第一審案件者外，於前條第一項程
    序進行中，被告先就被訴事實為有罪之陳述時，審判長得告
    知被告簡式審判程序之旨，並聽取當事人、代理人、辯護人
    及輔佐人之意見後，裁定進行簡式審判程序，刑事訴訟法第
    二百七十三條之一第一項定有明文。本件被告所犯係死刑、
    無期徒刑、最輕本刑為三年以上有期徒刑以外之罪，其於準
    備程序中就被訴事實為有罪之陳述，且經審判長告知被告簡
    式審判程序之旨，並聽取公訴人及被告之意見後，本院合議
    庭認為適宜而裁定由受命法官獨任進行簡式審判程序，合先
    敘明。
二、現行刑事訴訟法為保障被告之反對詰問權，排除具有虛偽危
    險性之傳聞證據，以求實體真實之發現，於該法第一百五十
    九條第一項明定被告以外之人於審判外之言詞或書面陳述，
    除法律有規定者外，不得作為證據。是被告以外之人於審判
    外之陳述，除有同條第二項之除外情形，或符合同法第一百
    五十九條之一至第一百五十九條之五，或其他法律有特別規
    定得為證據之情形者外，自不採為論罪之依據。簡式審判程
    序，貴在審判程序之簡省便捷，檢察官指出之證據方法，只
    要被告及辯護人無異議，即可使用，縱或是被告以外之人在
    審判外之陳述，亦得作為證據，是刑事訴訟法第一百五十九
    條第二項規定；「法院以簡式審判程序，不適用之」；第二
    百七十三條之二規定：「簡式審判程序之證據調查，不受第
    一百五十九條第一項…規定之限制」，是於簡式審判程序，
    有關傳聞證據之證據能力限制規定自無適用之餘地，合先敘
    明。
三、訊據被告甲○○對於上揭事實坦承不諱，核與告訴人乙○○
    於警詢指訴明確，並有告訴人乙○○遭騙匯款之郵政國內匯
    款執據、被告甲○○所申設之郵政存簿儲金立帳申請書、客
    戶歷史交易清單影印本各1份在卷可稽。而如詐欺集團以他
    人帳戶供作款項出入之帳戶，而未事先取得該帳戶所有人之
    同意使用，一旦帳戶所有人掛失，被害人匯入之款項即遭凍
    結無法提領，帳戶所有人反可輕易辦理補發存簿、變更印鑑
    、密碼，將款項提領一空，詐欺集團豈非費而不惠、徒勞無
    功，詐欺集團焉有可能冒此風險之理？另被告之上開帳戶無
    掛失及向警報案之紀錄，嗣經通報為警示帳戶，並遭結清，
    足見被告並未就其上開帳戶作掛失之動作。按刑法上之故意
    ，分為直接故意（確定故意）與間接故意（不確定故意），
    「行為人對於構成犯罪之事實，明知並有意使其發生者」為
    直接故意；「行為人對於構成犯罪之事實，預見其發生而其
    發生並不違背其本意者」為間接故意，刑法第十三條第一項
    、第二項定有明文。衡諸常情，今日一般人至金融機構開設
    帳戶使用，係極為方便容易且迅速之事，苟有使用金融帳戶
    之正當用途，自以使用本人或可信賴之親友申請之帳戶，最
    為便利安全，始可避免帳戶名義人反悔或心存歹念，利用掛
    失止付、變更存戶印鑑或換摺方式，將帳戶內之款項提領一
    空，反致使用帳戶所有人蒙受損失。因此，若非意圖以他人
    之帳戶從事不法用途，並藉以逃避查緝，自無花費金錢或以
    其他方法向無相當信賴關係之陌生人取得帳戶使用之理，且
    近年來以假稱中獎或其他類似詐術而詐使被害人匯款之犯罪
    類型層出不窮，該等犯罪多數均係利用他人帳戶作為詐欺所
    得金錢之出入帳戶，業經媒體廣為披載，是依通常一般人之
    知識、智能及經驗，均已詳知向陌生人購買、承租或其他方
    法取得帳戶者，多係欲藉該帳戶取得不法犯罪所得，且隱匿
    帳戶內資金之實際取得人之身分，以逃避追查。本件被告為
    成年人，對此亦應知之甚詳，自難諉稱不知，故被告對於出
    售交付上開帳戶之相關資料予非熟識之他人使用，將可能被
    用來作為詐欺取財等非法用途上，應有所預見，且不違背其
    本意，惟被告猶仍出售提供其所有之上開帳戶資料予其在雅
    虎網站首頁聊天室內看到廣告之姓名、年籍均不詳之年約20
    餘歲之之成年男子及其所屬詐騙集團使用，堪認被告有容任
    或允許渠等將被告所有之帳戶作為詐欺取財之匯款指定帳戶
    使用。據此，被告確有幫助詐欺取財之不確定故意存在，應
    堪認定。
四、再按刑法上之幫助犯，係指以幫助之意思，對於正犯資以助
    力，而未參與實施犯罪之行為者而言。查被告將其所有之上
    開帳戶資料出售交付予真實姓名年籍不詳之前開之成年男子
    及其所屬詐騙集團作為詐欺取財之匯款指定帳戶，乃係基於
    幫助渠等犯詐欺取財罪之不確定故意，而被告出售交付上開
    帳戶資料之行為，要屬詐欺取財構成要件以外之行為，本院
    復查無被告對於渠等所實行之詐欺取財犯罪，有何犯意聯絡
    或行為分擔之事實，則被告應屬以幫助之意思，參與詐欺取
    財構成要件以外之行為，應屬詐欺取財之幫助犯。綜上所述
    ，足認被告甲○○自白，核與事實相符，堪予採信。被告幫
    助詐欺取財事證至臻明確，被告甲○○犯行洵堪認定。
五、論罪科刑：
    查被告在雅虎網站首頁聊天室內看到廣告之姓名、年籍均不
    詳之年約20餘歲之之成年男子及其所屬詐騙集團之不詳成年
    成員之間，係基於意圖為自己不法所有之犯意聯絡，共同以
    上開施以詐術之方式，使告訴人乙○○陷於錯誤而將前述款
    項匯入被告前開所有之帳戶內，該等款項旋遭提領，渠等所
    為係共同犯刑法第三百三十九條第一項之詐欺取財既遂罪。
    故核被告甲○○所為，係犯刑法第三十條第一項前段、第三
    百三十九條第一項之幫助詐欺取財罪。被告幫助他人犯詐欺
    取財罪，為幫助犯，本院衡其犯罪情節顯較正犯為輕，爰依
    刑法第三十條第二項之規定，按正犯之刑減輕之。爰審酌被
    告恣意將上開帳戶資料出售交付他人，並容任他人充作犯罪
    工具，殊不可取，其所為造成告訴人乙○○金錢損失，並擾
    亂社會金融交易秩序，迄今未為賠償，惟事後尚能坦承犯行
    ，暨其犯罪動機、目的、手段等一切情狀，量處如主文所示
    之刑，並諭知易科罰金之折算標準，以資懲儆。
據上論斷，應依刑事訴訟法第二百九十九條第一項前段、第二百
七十三條之一第一項、刑法第三十條第一項前段、第三百三十九
條第一項、第三十條第二項、第四十一條第一項前段，刑法施行
法第一條之一第一項、第二項前段，判決如主文。
中    華    民    國    98    年    12    月    2     日
                            刑事第八庭法  官  洪俊誠
以上正本證明與原本無異。
如不服本判決，應於判決收受送達後10日內向本院提出上訴狀，
上訴於臺灣高等法院臺中分院（並應敘述具體上訴理由及檢附繕
本）。上訴書狀如未敘述上訴理由，應於上訴期間屆滿後20日內
補提上訴理由書於本院（均須按他造當事人之人數附具繕本）「
切勿逕送上級法院」。
                                      書記官  蕭榮峰
中    華    民    國    98    年    12    月    2     日
附錄論罪科刑實體法條文：
刑法第339條：
意圖為自己或第三人不法之所有，以詐術使人將本人或第三人之
物交付者，處5年以下有期徒刑、拘役或科或併科1千元以下罰金
。
（罰金部份業經刑法施行法第一條之一第二項前段提高30倍為新
台幣三萬元）
以前項方法得財產上不法之利益或使第三人得之者，亦同。
前二項之未遂犯罰之。
刑法第30條：
幫助他人實行犯罪行為者，為幫助犯。雖他人不知幫助之情者，
亦同。
幫助犯之處罰，得按正犯之刑減輕之。
刑法施行法第一之一條（95年06月14日修正）：
中華民國九十四年一月七日刑法修正施行後，刑法分則編所定罰
金之貨幣單位為新臺幣。
九十四年一月七日刑法修正時，刑法分則編未修正之條文定有罰
金者，自九十四年一月七日刑法修正施行後，就其所定數額提高
為三十倍。但七十二年六月二十六日至九十四年一月七日新增或
修正之條文，就其所定數額提高為三倍。


司法院資訊處製作；財團法人民間司法改革基金會備份。
